【裁判字號】    99,訴,1777
【裁判日期】    991213
【裁判案由】    偽造文書等
【裁判全文】
臺灣臺北地方法院刑事判決              99年度訴字第1777號
公  訴  人    臺灣臺北地方法院檢察署檢察官
被      告    吳佑琳
上列被告因詐欺等案件，經檢察官提起公訴（99年度偵字第2065
1 號），嗣經本院裁定改依簡式審判程序，並由受命法官獨任進
行審判程序，判決如下
    主  文
吳佑琳竊盜，處有期徒刑貳月，如易科罰金，以新臺幣壹仟元折
算壹日。又行使偽造私文書，足以生損害於他人，處有期徒刑參
月，如易科罰金，以新臺幣壹仟元折算壹日，偽造如附表編號一
所示「周湘晴」署押壹枚沒收。又行使偽造私文書，足以生損害
於他人，處有期徒刑參月，如易科罰金，以新臺幣壹仟元折算壹
日，偽造如附表編號二所示「周湘晴」署押壹枚沒收。又意圖為
自己不法之所有，以詐術使人將本人之物交付，未遂，處有期徒
刑貳月，如易科罰金，以新臺幣壹仟元折算壹日。應執行有期徒
刑捌月，如易科罰金，以新臺幣壹仟元折算壹日，緩刑貳年。偽
造如附表編號一、二所示「周湘晴」署押共貳枚均沒收。
    事  實
一、吳佑琳與周湘晴係朋友關係，吳佑琳於民國99年8 月13日上
    午10時許，前往周湘晴位在臺北巿中山區○○○路○ 段77巷
    12之5 號之住處找周湘晴聊天，嗣因周湘晴身體疲憊而休息
    ，吳佑琳見有機可趁，竟意圖為自己不法之所有，於當日上
    午11時許，徒手竊取周湘晴放置在皮包內之臺北富邦銀行金
    融卡（卡號0000000000000000，該卡結合信用卡功能）1 張
    得逞。吳佑琳於竊得上開信用卡後，另基於意圖為自己不法
    所有、行使偽造私文書及詐欺取財之犯意，先後於如附表編
    號1 之VIVO晴光店及編號2 之a la sha晴光店門巿，持周湘
    晴前開信用卡刷卡消費，並於前述門市店員所交付之信用卡
    簽單上冒簽「周湘晴」之署名，而偽造不實之簽帳單，表示
    係真正持卡人消費，同意依信用卡契約之條款付款，及向發
    卡銀行請求撥付消費款項予特約商店之意，交付予前揭門市
    店員而行使之，使各該門市店員因而陷於錯誤，分別交付價
    值新臺幣（下同）6,236 元、1,880 元之商品予吳佑琳（冒
    刷日期、時間、店名、地點、冒刷金額及結果均詳見附表編
    號1 、2 所示），足生損害於周湘晴本人、臺北富邦銀行及
    前述門市。嗣周湘晴於同日下午2 時許接獲臺北富邦銀行所
    傳送之刷卡消費簡訊，察覺有異，遂向臺北富邦銀行掛失前
    開信用卡。而吳佑琳於上述盜刷購物得逞後，仍食髓知味，
    又基於意圖不法所有之詐欺取財犯意，再持周湘晴前揭信用
    卡前往如附表編號3 所示之VIVO士林店消費，惟因周湘晴業
    已將上開信用卡掛失，該店員刷卡多次均交易失敗，吳佑琳
    始未得逞（冒刷日期、時間、店名、地點、冒刷金額及結果
    均詳見附表編號3 所示）。嗣經臺北富邦銀行向商店調閱刷
    卡資料，發現係吳佑琳持自己之會員卡至VIVO士林店以周湘
    晴信用卡刷卡消費，通知周湘晴後由周湘晴報警處理而查獲
    上情。
二、案經周湘晴訴由內政部警政署鐵路警察局刑事警察隊報告臺
    灣臺北地方法院檢察署檢察官偵查起訴。
    理  由
一、按刑事訴訟法第273 條之1 第1 項規定除被告所犯為死刑、
    無期徒刑、最輕本刑為3 年以上有期徒刑之罪、或高等法院
    管轄第一審案件者外，於審判期日前之程序進行中，被告先
    就被訴事實為有罪之陳述時，審判長得告知被告簡式審判程
    序之旨，並聽取當事人、代理人、辯護人及輔佐人之意見後
    ，裁定進行簡式審判程序。經查，本件被告吳佑琳被訴詐欺
    等案件，為前開不得進行簡式審判程序以外之案件，且被告
    於本院行準備程序時就被訴事實為有罪之陳述，經法官告知
    被告簡式審判程序之旨，並聽取公訴人及被告之意見後，爰
    依刑事訴訟法第273 條之1 第1 項之規定，當庭裁定改依簡
    式審判程序進行審判，合先敘明。
二、前揭事實，迭經被告於警詢、偵查及本院審理時坦承不諱（
    見偵查卷第4 頁至第6 頁、第33頁至第34頁、本院卷99年11
    月25日準備程序及審判筆錄），核與告訴人周湘晴、證人即
    臺北富邦銀行消費金融控管部專員黃冠雄於警詢中之證述情
    節（見同上偵查卷第7 頁至第12頁、第15頁至第17頁）互核
    相符，並有卷附之監視器翻拍照片2 幀、冒刷明細1 紙、信
    用卡簽帳單影本2 紙（見同上偵查卷第18頁至第19頁、第21
    頁至第22頁）在卷可憑，足見被告自白與事實相符。本件事
    證明確，被告犯行，洵堪認定，應依法論科。
三、按「簽帳單」係特約商店人員交付予持卡人簽名，因刷卡方
    式之不同，分1 式2 聯（刷卡機刷卡方式，又分非複寫方式
    及複寫方式）或1 式3 聯（手動刷卡方式），係持卡人用以
    證明所消費之金額，並同意依照信用卡使用規定，一經使用
    或訂購物品，均應按所示之全部金額，付款予發卡銀行之文
    書，屬於持卡人所製作之私文書（最高法院91年度臺上字第
    4531號判決意旨參照）。核被告吳佑琳所為，係犯刑法第32
    0 條第1 項之竊盜罪；另附表編號1 、2 所為，係犯刑法第
    216 條、第210 條之行使偽造私文書罪及刑法第339 條第1
    項之詐欺取財罪；如附表編號3 所為，係犯刑法第339 條第
    3 項、第1 項之詐欺取財未遂罪。被告如附表編號1 、2 之
    偽造「周湘晴」署名係偽造私文書之階段行為，又其偽造私
    文書後復持以行使，其偽造私文書之低度行為應為其行使偽
    造私文書之高度行為所吸收，均不另論罪。又被告於附表編
    號3 所示之時、地，持周湘晴所有之上開信用卡接續刷卡10
    次，係在密接之時間，以相同之方式，於同地接續實施，且
    侵害同一法益，是就該時間持同一張信用卡盜刷而言，被告
    應係基於單一犯意接續而為，為接續犯，應僅論以一詐欺取
    財未遂罪。被告分別於附表編號1 、2 所示之時、地冒用周
    湘晴名義刷用該信用卡，以遂行詐取財物之目的，顯係以一
    行為同時觸犯行使偽造私文書及詐欺取財2 罪，為想像競合
    犯，應依刑法第55條之規定從一重之行使偽造私文書罪處斷
    。被告就所犯竊盜罪、附表編號1 至3 所載各罪，犯意各別
    ，行為互殊，應予分論併罰。被告所犯詐欺取財未遂罪部分
    ，爰依刑法第25條第2 項之規定，減輕其刑。爰審酌被告無
    犯罪前科，其品性、素行良好，此有臺灣高等法院被告前案
    紀錄表在卷可考，其犯罪之動機、目的係因貪圖一己不法利
    益，其犯罪之手段甚不可取，其犯罪所生之危害及損害程度
    ，惟念及其犯後坦承犯行，犯罪後態度良好，並業已賠償告
    訴人8,116 元，有附卷之公務電話紀錄1 紙可查（見同上偵
    查卷第36頁），及其之生活狀況、知識程度等一切情狀，分
    別量處如主文所示之刑，均諭知易科罰金之折算標準，並定
    其應執行之刑及諭知易科罰金之折算標準，以示儆懲。又被
    告前未曾因故意犯罪受有期徒刑以上刑之宣告，有前揭被告
    前案紀錄表可查，其因一時貪念，肇犯本件犯行，念及其業
    已賠償告訴人8,116 元，已知悔意，歷此偵、審程序及罪刑
    宣告之教訓後，當知警慎，信無再犯之虞，參酌被告犯後態
    度，本院認所宣告之刑，以暫不執行為適當，爰併宣告緩刑
    2 年，以啟自新。末以，其在如附表編號1 、2 所示之門市
    人員所交付之簽帳單商家存根聯上偽造「周湘晴」之署名各
    1 枚（見同上卷第21頁至第22頁，均以刷卡機方式刷卡，為
    1 式2 聯，且無複寫聯，共計2 枚），不問屬於犯人於否，
    應依刑法第219 條規定，均宣告沒收。至供被告為本件犯行
    而行使交付與如附表編號1 、2 所示之門市之簽帳單商家存
    根聯部分，均已交付與前開發卡銀行或收單銀行或前述商店
    保管，而非被告所有，且非屬違禁物，而簽帳單持卡人存根
    聯部分，均已為告訴人撕毀，業據被告供述在卷（見本院卷
    99 年11 月25日審判筆錄第4 頁），為免日後執行困難，爰
    不併予宣告沒收，在此陳明。
據上論斷，應依刑事訴訟法第273 條之1 第1 項、第299 條第1
項前段，刑法第320 條第1 項、第216 條、第210 條、第339 條
第1 項、第3 項、第25條、第55條、第51條第5 款、第41條第1
項前段、第8 項、第74條第1 項第1 款、第219 條，刑法施行法
第1 條之1 ，判決如主文。
本案經檢察官王巧玲到庭執行職務
中    華    民    國    99    年    12    月    13    日
                  刑事第十六庭  法  官  葉藍鸚
以上正本證明與原本無異。
如不服本判決應於收受送達後10日內向本院提出上訴書狀，並應
敘述具體理由；其未敘述上訴理由者，應於上訴期間屆滿後20日
內向本院補提理由書（均須按他造當事人之人數附繕本）「切勿
逕送上級法院」。
告訴人或被害人如對於本判決不服者，應具備理由請求檢察官上
訴，其上訴期間之計算係以檢察官收受判決正本之日期為準。
                                書記官   黃芝凌
中    華    民    國    99    年    12    月    13    日
附表
┌───┬──┬───┬───┬────┬────┬─────┬──┬────┬────┐
│編號  │冒刷│冒刷時│冒刷店│末機代號│冒刷地點│冒刷金額  │冒刷│應沒收之│所犯法條│
│      │日期│間    │名    │（POS） │        │（新臺幣）│結果│署押    │        │
├───┼──┼───┼───┼────┼────┼─────┼──┼────┼────┤
│1     │99年│12：58│VIVO晴│00000000│臺北市中│6,236元   │成功│簽帳單商│刑法第21│
│      │8月 │      │光店  │        │山區中山│          │    │店存根聯│6 條、第│
│      │13日│      │      │        │北路3段 │          │    │持卡人簽│210 條、│
│      │    │      │（販售│        │21號1樓 │          │    │名欄上偽│第339 條│
│      │    │      │化妝品│        │        │          │    │造「周湘│第1 項  │
│      │    │      │店）  │        │        │          │    │晴」署押│        │
│      │    │      │      │        │        │          │    │1枚     │        │
├───┼──┼───┼───┼────┼────┼─────┼──┼────┼────┤
│2     │同上│13：27│a la  │00000000│同段11號│1,880元   │同上│簽帳單商│同上    │
│      │    │      │sha晴 │        │1樓     │          │    │店存根聯│        │
│      │    │      │光店  │        │        │          │    │持卡人簽│        │
│      │    │      │      │        │        │          │    │名欄上偽│        │
│      │    │      │（販售│        │        │          │    │造「周湘│        │
│      │    │      │服飾店│        │        │          │    │晴」署押│        │
│      │    │      │）    │        │        │          │    │1枚     │        │
├─┬─┼──┼───┼───┼────┼────┼─────┼──┼────┼────┤
│3 ││同上│14：15│VIVO士│00000000│臺北市士│7,368元   │已著│無      │第339條 │
│  │  │    │      │林店  │        │林區文林│          │手盜│        │第3項、 │
│  │  │    │      │      │        │路85號1 │          │刷，│        │第1項   │
│  │  │    │      │（販售│        │樓      │          │但刷│        │        │
│  │  │    │      │化妝品│        │        │          │卡失│        │        │
│  │  │    │      │店）  │        │        │          │敗  │        │        │
│  ├─┼──┼───┼───┼────┼────┼─────┼──┼────┼────┤
│  ││同上│14：16│同上  │同上    │同上    │7,368元   │同上│無      │同上    │
│  ├─┼──┼───┼───┼────┼────┼─────┼──┼────┼────┤
│  ││同上│14：16│同上  │同上    │同上    │5,000元   │同上│無      │同上    │
│  ├─┼──┼───┼───┼────┼────┼─────┼──┼────┼────┤
│  ││同上│14：17│同上  │同上    │同上    │4,000元   │同上│無      │同上    │
│  ├─┼──┼───┼───┼────┼────┼─────┼──┼────┼────┤
│  ││同上│14：17│同上  │同上    │同上    │3,500元   │交易│無      │同上    │
│  ├─┼──┼───┼───┼────┼────┼─────┼──┼────┼────┤
│  ││同上│14：18│同上  │同上    │同上    │3,000元   │同上│無      │同上    │
│  ├─┼──┼───┼───┼────┼────┼─────┼──┼────┼────┤
│  ││同上│14：18│同上  │同上    │同上    │2,500元   │同上│無      │同上    │
│  ├─┼──┼───┼───┼────┼────┼─────┼──┼────┼────┤
│  ││同上│14：19│同上  │同上    │同上    │1,000元   │同上│無      │同上    │
│  ├─┼──┼───┼───┼────┼────┼─────┼──┼────┼────┤
│  ││同上│14：20│同上  │同上    │同上    │500元     │同上│無      │同上    │
│  ├─┼──┼───┼───┼────┼────┼─────┼──┼────┼────┤
│  ││同上│14：21│同上  │同上    │同上    │1,000元   │同上│無      │同上    │
├─┴─┼──┴───┴───┴────┴────┴─────┴──┴────┴────┤
│備註  │1、編號1、2之2筆交易均成功，共消費8116元。                                    │
│      │2、編號1、2之偽造「周湘晴」署押共2枚（本件簽帳單均為1式2聯，且無複寫聯）      │
└───┴───────────────────────────────────────┘
附錄本件論罪法條
中華民國刑法第210條
（偽造變造私文書罪）
偽造、變造私文書，足以生損害於公眾或他人者，處 5 年以下
有期徒刑。
中華民國刑法第216條
（行使偽造變造或登載不實之文書罪）
行使第 210 條至第 215 條之文書者，依偽造、變造文書或登載
不實事項或使登載不實事項之規定處斷。
中華民國刑法第320條
（普通竊盜罪、竊佔罪）
意圖為自己或第三人不法之所有，而竊取他人之動產者，為竊盜
 罪，處5  年以下有期徒刑、拘役或 5 百元以下罰金。
意圖為自己或第三人不法之利益，而竊佔他人之不動產者，依前
項之規定處斷。
前二項之未遂犯罰之。
中華民國刑法第339條
（普通詐欺罪）
意圖為自己或第三人不法之所有，以詐術使人將本人或第三人之
物交付者，處 5 年以下有期徒刑、拘役或科或併科 1 千元以下
罰金。
以前項方法得財產上不法之利益或使第三人得之者，亦同。
前二項之未遂犯罰之。

司法院資訊處製作；財團法人民間司法改革基金會備份。
